臺灣臺北地方法院民事判決　　　　　　 100年度訴字第2409號
原　　　告　張心梅
訴訟代理人　陳宏雄
被　　　告　鄭淑婉
上列當事人間給付服務報酬事件，本院於民國100年7月7日言詞
辯論終結，判決如下：
    主  文
被告應給付原告新臺幣伍佰貳拾柒萬肆仟元，及自民國一百年四
月二十六日起至清償日止，按週年利率百分之五計算之利息。
訴訟費用由被告負擔。
本判決於原告以新臺幣壹佰柒拾伍萬捌仟元供擔保後，得假執行
。
    事  實
壹、程序部分：
一、本件被告經合法通知，未於言詞辯論期日到場，核無民事訴
    訟法第386條所列各款情形，爰依原告之聲請，由其一造辯
    論而為判決。
貳、實體部分：
一、原告起訴主張：
  (一)緣被告曾於民國95年04月26日向士林地方法院，執行處法拍
    標得坐落汐止市○○○段59之18、19及499之71、72等地號
    四筆土地(計131.9坪)(下稱系爭土地)，拍定總價為新臺幣(
    下同)628萬元(即係每坪4萬7612元)。嗣因被告鄭淑婉業經3
    年餘，長久無法將其土地轉手售出得利，以致不堪資金壓力
    日趨愈重之故，是由伊其夫(洪純明)於98年7、8月間，以口
    頭委由原告代為覓尋買主，原告始於該段期間四處奔波，艱
    辛與近20位建商洽談帶看其土地，原告終於98年9月11日，
    洽得建商吳素月願以每坪18萬元承購系爭土地，並簽立其要
    約購地之委託書，亦另附加「二、甲方(買方)所付之(要約)
    支票於建照核准後，始可轉為購買上述地號之訂金…」之要
    約條件為憑，嗣因被告之夫洪純明藉由表示，伊妻(被告鄭
    淑婉)與其股東開會決定，係要以每坪19萬元才肯出售，亦
    於98年9月15日代表簽立委售授權書予原告為據，惟經原告
    從中奔波多次斡旋後，被告之夫終能同意表示，只要買方不
    再堅持其原「要約條件」所限制之「交付(要約)支票於建照
    核准後，始可轉為購買上述地號之訂金…」為條件，讓伊妻
    (被告鄭淑婉)及其股東，能早確定快速取得款項，他們即同
    意出售系爭土地，並於98年11月10日，被告即委由其夫(洪
    純明)代為簽立授權書(詳如原證四)，委託原告張心梅續再
    代為向買方吳素月居間斡旋，被告鄭淑婉並承諾明載略以：
    「二、委託底價：每坪14萬元(合計1846萬4600元)；三、服
    務費：超過每坪14萬元以上，均算為「服務費」予受任人(
    即原告張心梅)；四、委託期限：自98年1月10日至98年12
    月31日止….」。續予委託原告張心梅，覓尋買主，全權代
    理銷售。此有兩造共同簽立之授權書可稽為證，蓋原告基此
    亦「信以為真，不疑有詐」，是原告亦因為使被告能早日將
    其系爭土地，快速轉手售出，俾可讓被告減少資金壓力及能
    獲得法拍之投資利益，原告始於該段期間四處奔波，續再與
    買主吳素月協調斡旋，嗣雖於98年11月24日(委託期限內)經
    原告張心梅千辛萬苦，多次媒介從中居間斡旋後，終獲得買
    主吳素月首肯，伊同意向被告鄭淑婉承購4筆之土地。惟又
    因被告鄭淑婉及其夫，為蓄意「規避給付」該系爭之仲介服
    務酬金予原告張心梅，是渠等夫婦又故意藉由，拒絕於原訂
    98年12月1日，出面與買方吳素月簽立買賣契約，嗣經原告
    一再催促，被告鄭淑婉之夫洪純明雖於98年12月14日，有出
    面與買方見面，惟當買方欲當場交付200萬元簽約訂金時，
    被告之夫洪純明竟又藉由表示：「為使買方付款期限能確定
    ，然伊之價金取得也較能確定，對其他股東也好交代，是須
    待伊將系爭土地上原已拆除之『老舊房屋』，先向地政機關
    申辦滅失登記及塗銷其抵押權登記後，始再要另行約期與買
    方(吳素月)再簽立買賣契約，蓋斯日之簽約，亦因此遭受被
    告蓄意之延拖未成。
  (二)嗣雖被告鄭淑婉，已於98年12月30日即自辦該地上舊建物之
    滅失及塗銷抵押權登記後，惟其蓄意隱瞞，均未告知原告，
    後經原告獲知被告已將原未簽約之理由障礙(即係舊建物之
    滅失及塗銷抵押權)，均已排除解決，原告之夫(陳宏雄)即
    再催促被告與買方應速擇日簽約，被告之夫洪純明竟向原告
    之夫誆稱﹕「他已與股東決議，土地要捐給教會，最近要去
    辦過戶，現在就不賣了，以後就找教會談，今後他也不得作
    主了」，詎事實並非如此，被告係蓄意在此段等待續予簽約
    之期間，竟藉待延拖至該委託期限98年12月31日過後，即隱
    瞞原告與買主吳素月暗中私下聯繫及續談購地事，蓋此被告
    即欲達到捨棄原告仲介居間，免付服務報酬之目的，是被告
    之夫洪純明始為此誆稱﹕「他已與股東決議，土地要捐給教
    會，最近要去辦過戶，現在就不賣了，以後就找教會談，今
    後他也不得作主了」….云云，就此竟全係被告及其夫行詐
    原告之捏造騙詞，被告亦係以此「行詐」之手段，欺瞞原告
    以達「規避」應給付予原告之「居間仲介服務酬金」目的後
    ，進而嗣於99年10月01日卻私下直接與買方吳素月，直接亦
    以總價2374萬元(每坪18萬元)，完成簽立該系爭土地之買賣
    契約書，並於99年11月8日完成地政移轉登記。嗣被告藉其
    詐術行詐得逞後，即規避拒付原被告已諾曰之「超過再坪14
    萬元均應給付予原告當為服務費(527.4萬元)」之承諾。(
    上開服務費之計算式=即按授權書之服務費約定：超過每坪
    14萬元以上，均算為服務費予受任人(即原告張心梅)(亦即
    每坪超逾14萬元部分，均屬原告所有)，亦即如「原證五」
    實售2374萬元－約定131.9坪×14萬元=應付527.4萬元)。基
    此，被告既係因原告之居間媒介，始獲法拍轉賣之高利所賺
    1746萬元，卻又蓄意藉由拒付該應付系爭服務酬金予原告，
    是被告實無誠信可言，原告亦不甘艱辛受騙，一毛未取。爰
    依兩造間之契約關係，請求給付服務報酬。
  (二)為此聲明：
    1.被告應給付原告527萬4000元，及自100年4月26日起至清
      償日止，按週年利率5%計算之利息。
    2.願供擔保，請准宣告假執行。
二、被告未於言詞辯論期日到場，亦未提出書狀做任何聲明或陳
    述。
三、本件原告主張之事實，業據其提出士林地方法院執行處法拍
    證明（見本院卷第10頁）、98年9月11日委託書（見本院卷
    第11頁）、98年9月15日授權書（見本院卷第12頁）、98年
    11月10日（見本院卷第13頁）之授權書、99年10月1日買賣
    契約書（見本院卷第14至19頁）等影本資料為證：又被告已
    於相當時期受合法通知，而於言詞辯論期日不到場，亦未提
    出準備書狀爭執，依民事訴訟法第280條第3項前段準用同條
    第1項規定，對原告主張之前開事實，堪信為真實，視同自
    認。從而，原告依兩造間契約關係，請求被告給付服務報酬
    ，為有理由，應予准許。
四、本件原告陳明願供擔保，以代釋明，聲請宣告假執行，核與
    規定相符，爰酌定相當擔保金額，予以准許。
五、據上論結，本件原告之訴有理由，爰依民事訴訟法第385條
    第1項前段、第78條、第390條第2項，判決如主文。
中    華    民    國   100    年    7     月    29    日
                  民事第六庭    法  官  李家慧
以上正本係照原本作成。
如對本判決上訴，須於判決送達後20日內向本院提出上訴狀。如
委任律師提起上訴者，應一併繳納上訴審裁判費。
中    華    民    國   100    年    7     月    29    日
                                書記官  康翠真